臺灣高等法院刑事判決　　　　　　　　96年度上訴字第2564號
上　訴　人　臺灣士林地方法院檢察署檢察官
上　訴　人
即　被　告　丁○○
選任辯護人　王啟安律師
上列上訴人因被告違反槍砲彈藥刀械管制條例案件，不服臺灣士
林地方法院95年度訴字第299號，中華民國96年4月27日第一審判
決（起訴案號：臺灣士林地方法院檢察署94年度偵字第12947號
），提起上訴，本院判決如下：
    主  文
上訴駁回。
    事  實
一、丁○○明知未經主管機關許可，不得持有具殺傷力之槍砲，
    竟於民國94年10月2日前之某不詳時間，在不詳處所，自姓
    名年籍不詳之人收受仿WALTHER廠PPK/S型半自動手槍製造之
    手槍，換裝土造金屬槍管之改造而成具有殺傷力之手槍1支
    （槍枝管制編號0000000000號，含彈匣1個）及具殺傷力之
    改造子彈5顆及不具殺傷力之改造子彈4顆後，而未經許可持
    有之，嗣於94年10月2日下午1、2時許丁○○攜帶上開槍彈
    至臺北縣淡水鎮○○路135巷34號劉佳田住處，為劉佳田在
    上址住處廚房發覺，而於同日下午3時30分許報警處理，警
    員戴國忠、史慶璁據報後於同日下午5時許在臺北縣淡水鎮
    ○○路135巷34號前，經丁○○同意搜索，當場在其攜帶之
    白色塑膠袋中扣得上開改造手槍1支（含彈匣1個）及改造子
    彈9顆。
二、案經臺北市政府警察局北投分局報告臺灣士林地方法院檢察
    署檢察官偵查起訴。
    理  由
一、證據能力：
(一)、按被告以外之人於偵查中向檢察官所為之陳述，除顯有不可
    信之情況者外，得為證據，刑事訴訟法第159條之1第2項定
    有明文。查證人甲○○、黃俊偉、戴國忠於偵查中之證述，
    係以證人身分經具結而為陳述，上開證據固為傳聞證據，而
    按偵查中檢察官向被告以外之人所取得之陳述，原則上均能
    遵守法律規定，不致違法取供，是其可性信極高，但其信用
    度有受擔保（保障），且本院審酌上開證人分別係其前夫之
    母親、弟弟及警員，無攀誣構陷被告之動機，並無顯不可信
    的情形，應符合上開規定，即得採為證據，先予敘明。
(二)、按被告以外之人於審判外之言詞或書面陳述，除法律有規定
    者外，不得作為證據；又被告以外之人於審判外之陳述，雖
    不符合同法第159條之1至第159條之4之規定，但經當事人於
    審判程序同意作為證據，法院審酌該言詞陳述或書面陳述作
    成時之情況，認為適當者，亦得為證據。當事人、代理人或
    辯護人於法院調查證據時，知有第159條第1項不得為證據之
    情形，而未於言詞辯論終結前聲明異議者，視為有前項之同
    意，刑事訴訟法第159條第1項及第159條之5，定有明文。本
    判決下列所引用各該被告以外之人於審判外之陳述（包含書
    面陳述），除後述公務員於職務上製作之紀錄文書，並無顯
    不可信之情況，依刑事訴訟法第159條之4第1款規定，皆有
    證據能力，及證人劉佳田、丙○○於警詢之陳述認無證據能
    力外，其餘亦屬傳聞證據之部分，當事人於本院準備程序及
    審判期日中均表示無意見而不予爭執，且迄至言詞辯論終結
    前亦未再聲明異議，本院審酌上開證據資料製作時之情況，
    尚無違法不當及證明力明顯過低之瑕疵，亦認為以之作為證
    據應屬適當，故揆諸前開規定，爰逕依刑事訴訟法第159 條
    之5規定，認前揭證據資料均有證據能力。
二、訊據被告丁○○固坦承於94年10月2日下午5時許在臺北縣淡
    水鎮○○路135巷34號前經警在其所攜帶之手提塑膠袋查扣
    上揭手槍、子彈，惟矢口否認有何未經許可持有槍彈犯行，
    辯稱：上揭槍彈非伊所有，係伊過世之前夫乙○○所有，伊
    於94年10月2日下午3、4時許至上址清理乙○○遺物時，在
    乙○○房間藍色塑膠籃之雜物中所發現上揭槍彈，正欲帶至
    淡水河丟棄時，旋遭警方查獲，伊係遭小姑之夫劉佳田誣陷
    ；不知槍彈是何人所有云云。辯護人則辯稱：上揭槍彈並非
    被告所有，被告係因整理房屋而找到上揭槍彈，雖有短暫持
    有，但並無持有之主觀犯意；又被告不諳槍械之使用方式，
    殊無必要花費新臺幣（下同）5萬元或7萬元購買槍彈云云。
    惟查：
(一)、上揭犯罪事實，業據證人劉佳田、丙○○、戴國忠、史慶璁
    、甲○○分別於偵查中及原審審理時結證明確（見偵查卷第
    76、81頁，原審96年3月13日、96年4月13日審理筆錄）。又
    扣案之手槍1支及子彈9顆經送內政部警政署刑事警察局鑑定
    結果，該局於94年11月1日以刑鑑字第0940151012號槍彈鑑
    定書（見偵查卷第14頁）覆以：「一、送鑑改造手槍1支（
    槍枝管制編號0000000000號），認係由仿WALTHER廠PPK/S半
    自動手槍製造之槍枝，換裝土造金屬槍管而成之改造手槍，
    機械性能良好，可擊發適用子彈，認具殺傷力。…二、送鑑
    改造子彈9顆，認分別係由土造金屬彈殼加裝直徑7.8mm~8.0
    mm金屬彈頭而成之土造子彈，經取樣3顆試射結果：其中1顆
    ，可擊發，認具殺傷力；另2顆，無法擊發，認均不具殺傷
    力。」復經原審將其餘未試射之6顆子彈送請內政部警政署
    刑事警察局再次鑑定，該局於95年10月17日以刑鑑字第0950
    118060號函覆鑑定結果（見95年訴字第299號卷第30頁）略
    以：「有關未試射之子彈6顆，經實際試射結果：其中4顆，
    可擊發，認具殺傷力；餘2顆，雖可擊發，惟其發射動能不
    足，認不具殺傷力。」是上揭扣案改造手槍1支及具有殺傷
    力之子彈5顆，核屬槍砲彈藥刀械管制條例所規範之改造手
    槍及子彈甚明。又上揭手槍係經被告同意搜索，於其所攜帶
    之白色手提塑膠袋中所扣得，業據證人即北投分局警員史慶
    璁、戴國忠結證屬實（原審96年3月13日審判筆錄第25、29
    頁），復有自願受搜索同意書（偵查卷第30頁）、臺北市政
    府警察局北投分局搜索扣押筆錄（偵查卷第31頁）各1份、
    照片8張（偵查卷第42至45頁）附卷可證，此部分之事實，
    堪予認定。
(二)、被告丁○○雖以前揭情詞置辯，惟查：
１、證人劉佳田於原審審理時結稱：被告當天僅攜帶帆布手提包
    ，於整理房間完畢，請伊幫忙拿帆布手提包下車後，直接從
    該手提包中拿出上揭槍彈，該包包在伊由車上取下前，皆在
    被告車上，我從車上拿包包給被告，至被告打開包包，我的
    視線都沒有離開過包包等語（見原審96年3月13日審理筆錄
    第8、9、11、12頁），足認上揭槍彈係由被告置於其隨身攜
    帶之手提帆布包內而攜至上址，並非在乙○○房間內發現。
    至於證人劉佳田固於原審審理時證稱，被告於當日上午9時
    許至其上開淡水住處，其本人於下午1、2時離開淡水住處等
    語（見原審96年3月13日審判筆錄第7、26頁），惟查被告是
    於案發當日下午至臺北縣淡水鎮○○路135巷34號，已據辯
    護人於原審審理時陳述明確（見原審96年4月13日第29頁）
    ，核與證人丙○○於原審審理時證述：被告大約下午2點左
    右過去等語（見原審96年4月13日審判筆錄第6頁）相吻合，
    且本案發生迄原審審理已近1年6月，證人劉佳田於原審審理
    時作證，可能因時間久遠記憶有模糊或變化，致有不清晰或
    陳述不符之現象發生，亦為事理之常。參以證人劉佳田於原
    審審理時證述：我是下午1、2點或中午出去我忘了，被告拿
    槍給我看的時候我就出去了，出去之後就報警了等語（見原
    審96年3月13日審判筆錄第16、19頁），及證人史慶璁於原
    審審理時證述：當日下午3點多接到劉佳田電話報案等語（
    見原審96年3月13日審判筆錄第25頁），可見證人劉佳田係
    於同日下午3點多報警處理，應無疑問。是證人劉佳田前開
    證述之內容恐有錯誤之處，應以證人丙○○及辯護人所述被
    告於94年10月2日下午至臺北縣淡水鎮○○路135巷34號等情
    與事實相符，較為可採。
、辯護人以劉佳田之上開證詞：被告請劉佳田至被告車上取出
    帆布手提包回給被告，被告從帆布手提包裡面拿出槍、彈給
    劉佳田看，劉佳田視線未離開該包包等語，以一般人在正常
    情況下皆不可能特別注意一無關緊要之物，除非該物有某種
    程度之重要性，否則不可能緊盯該物，其所證有違常情云云
    。本院認，劉佳田之前揭證詞，僅言及其幫被告至車上取出
    帆布手提包，至宅內交付被告，由被告從包包內取出本案之
    槍、彈之過程中，該包包並未離其視線，言下之意，在拿包
    包之過程，均未離其持有，並無所謂有違常之情。況其亦證
    稱，被告對其稱係在整理乙○○房間發現的，被告一進來就
    去整理他們房間云云。惟據證人丙○○所證，案發當日並無
    見到被告去其兄（即乙○○）房間，且被告只會把東西堆到
    伊家，並不會收拾，她就是把東西放進去等語，再證人即被
    告之前夫之母甲○○於原審亦證陳，被告曾把不要用的東西
    放在乙○○房間，亦無證陳，被告會至乙○○房間整理（見
    原審卷第56頁）。則證人劉佳田所證，被告告以該槍、彈係
    其從乙○○房間內找到，應不實在。且若該槍、彈真係從乙○○房間內找到，以被告與劉佳田在案發地址之廚房拿出扣
    案之槍、彈在討論是否真槍、或假槍，並無一字半語，有言
    及該槍枝係在乙○○房間內找到等情，亦據證人丙○○證述
    甚明。苟該槍、彈係在乙○○房間內找到，被告與劉佳田在
    言談過程中亦應提及，然確未見彼等二人有提及之，在在顯
    示該槍、彈在乙○○房間找到云云，均難以採憑。
、被告前夫乙○○業於93年11月26日死亡，有死亡證明書、臺
    灣士林地方法院檢察署相驗屍體證明書1紙（偵查卷第48頁
    ）在卷可證。乙○○生前所住房間於其死後經打掃後無人住
    ，僅供堆放雜物，乙○○之母甲○○及乙○○之妹丙○○於
    整理該房間時，皆未發現有上揭槍彈乙節，並據證人劉佳田
    、丙○○、甲○○分別於偵查及原審審理時證述明確（見偵
    查卷第76頁，原審96年3月13日審判筆錄第5頁、96年4月13
    日審理筆錄第4頁以下）。證人丙○○並證述：被告在乙○○過世前3、4年，已與乙○○離婚並搬離上址，該房間放置
    之物皆為乙○○所有物品及甲○○之衣物，乙○○過世後，
    伊係第1個整理房間之人，當時已將該房間整理完畢，衣櫃
    中只有電風扇，家具抽屜皆已清空，僅留下乙○○之眼鏡及
    皮夾，被告堆置於該房間內之衣物及雜物，係於乙○○死後
    才搬進來的等語（見原審96年4月13日審判筆錄第3至5頁、
    第14頁、第16至17頁）。綜合上情交互以觀，果依被告所述
    ，上揭槍彈係其前夫乙○○所有且置放於房間內，證人丙○○及甲○○於乙○○死亡後94年間打掃並徹底清空該房間時
    ，必會發現上揭槍彈，而無迨至被告該次返回上址整理時方
    發現之理。況被告發現上揭槍彈而告知劉佳田，及因持有槍
    彈為警查獲時，均未表示該槍彈係乙○○所有，亦據證人劉
    佳田、史慶璁、戴國忠證述無訛（見原審96年3月13日審判
    筆錄第12、22、29頁）。是上揭證人與被告所述必有一方不
    實，本院審酌證人丙○○、甲○○、劉佳田、戴國忠、史慶
    璁所言互核相符，均係在偽證重典之心理壓力下具結作證，
    與被告並無仇怨，當無設詞誣陷被告，致陷己於偽證重罪風
    險之理；且被告前皆未稱該槍彈係乙○○所有，直至檢察官
    偵查中方執此為辯，有違常情。是上揭證人所言應堪採信，
    扣案槍彈非屬乙○○之遺物甚明。至證人劉佳田固證稱：伊
    在2、3年前曾看過乙○○與朋友講話時把玩1把銀色手槍，
    但不確定該槍枝係乙○○或其朋友所有，亦不確定是否為真
    槍（見原審96年3月13日審判筆錄第14頁），然依劉佳田證
    述情節，並無法確定該把銀色手槍是否為乙○○所有？是否
    為真槍？況劉佳田又證述：伊之前並未看過扣案改造手槍等
    語（見同日審判筆錄第13頁），顯見縱乙○○曾持有槍枝，
    該槍枝與本件扣案槍枝亦非同一，故證人劉佳田上揭證言核
    不影響本院就扣案槍彈非屬乙○○所有之認定。
２、至於甲○○於原審所證，其自乙○○死亡後，亦曾有進去該
    房間以掃把打掃，但不曾將全部東西翻出來掃等。然證人丙○○於原審既已結證，其兄乙○○死亡後，隔二、三、四個
    月之後，伊有進去乙○○房間整理，伊把房間裡面所有的東
    西都清起來看，不要的東西就丟掉，抽屜裡面都清空，伊有
    整理，有拆床，把床墊拿去丟掉，其兄只剩一個衣櫃，衣櫃
    裡面都沒有衣服，衣服全部燒給他，只留他的眼鏡及皮夾，
    伊就把電風扇塞進衣櫃，整理過程中沒有發現槍枝或子彈等
    情。（見原審卷第153、156頁）是亦見乙○○死亡後之第四
    個月，丙○○清掃整理乙○○之房間，確係清空且未發現有
    本案之槍彈；至於辯護人所辯，丙○○或甲○○清掃完之後
    ，若有人再將本案之槍、彈置於被告所發現之藍色塑膠籃，
    亦無法據丙○○所證業將乙○○之房間清空，即推斷該把扣
    案之槍彈係被告持有云云。查：乙○○死亡後，其房間並未
    有人使用，亦據證人劉佳田、甲○○分別於原審及本院結證
    無訛。（見原審卷第119頁、原審卷第57頁）丙○○固有證
    述，乙○○死亡後，被告及其兒子進去乙○○房間睡覺，隔
    二、三、四個月之後，我才進去整理（見原審卷第155頁）
    依丙○○所證，被告及其兒子在乙○○死亡後，曾有短暫睡
    過乙○○房間，惟此乃在丙○○清空乙○○房間之前之事，
    清空之後，該房間依前開二位證人所證，並無人使用，僅係
    供堆放物品之用。再據被告所證及丙○○所證，上址之住處
    ，住有劉佳田、丙○○夫妻及渠等小孩暨甲○○、被告之子
    偶而亦會去等人，而除該等小孩外，其餘丙○○、甲○○均
    係良家婦女，並無理由會持有槍枝，而劉佳田可認為最為可
    疑之人，然依丙○○於原審所證，當時被告尚與劉佳田討論
    到底係真槍或假槍等情，且據被告所供，其找來劉佳田看槍
    ，即係要與之討論如何處理云云，苟係劉佳田置放，而非被
    告持有，被告早已供出劉佳田之名，豈有可能找出劉佳田來
    商討如何處理，亦見該把槍枝，並非劉佳田所有亦明。
３、又該房間於乙○○死後即為家人堆放物品之處，家人皆得隨
    時進出該房間，被告所述藏放槍彈之處，並非隱密地點，且
    置物籃內堆放許多雜物，隨時有遭人翻找之可能，倘係他人
    有意將槍彈藏放於該房間，亦不致擇上開易遭發現之處；參
    以扣案改造手槍及子彈5顆皆具殺傷力，係槍砲彈藥刀械管
    制條例所管制之違禁物，已如前述，持有者當特別小心謹慎
    ，以免被人察覺，自無隨意置放之理。衡以劉佳田育有年幼
    子女3名，皆居住於上址，亦有進入該房間翻動物品之可能
    ，劉佳田當不致枉顧其子女安危，率將上揭槍彈藏放於置物
    籃內。再者被告於警詢時係供陳：扣案槍彈是在今天（即94
    年10月2日）下午16時許在乙○○房間內整理遺物時，在房
    間雜物箱內發現等語（見偵卷第28頁），與證人史慶璁於原
    審審理時證稱：當日下午3點多接到劉佳田電話報案，說丁○○有帶一把槍回來等語（見原審96年3月13日審判筆錄第
    24、25頁）及證人丙○○於原審審理時證稱：於當日下午2
    、3時許從房間出來時，有看見被告在廚房拿著扣案之槍枝
    等語（見原審96年4月13日審判筆錄第7頁）情節相違，且證
    人劉佳田確實於當日下午3時30分許以電話向史慶璁報案乙
    節，並有台北市政府警察局北投分局受理各類案件記錄表1
    份在卷可稽（見偵查卷第24頁），益見被告辯稱扣案槍彈係
    於乙○○房間內整理遺物時發現等情顯與事理相悖。又被告
    亦自承當天是乙○○出殯後伊第1次返回上址，且係第1次整
    理該房間並拿取之前未帶走之物（見原審96年4月13日審理
    筆錄第24至26頁），是被告係於距乙○○過世近1年之久後
    ，方至上址整理遺物，劉佳田焉有可能先行得知被告欲於該
    日整理遺物，並備妥槍彈置於該處，以待被告發現並栽贓被
    告？再者，被告當天僅向劉佳田表示上揭槍彈係整理房間時
    所找到，之後經劉佳田詢問該槍枝之真假、是否為改造手槍
    後，即與劉佳田把玩、討論該手槍等節，業據證人劉佳田、
    丙○○結證明確（見原審96年3月13日審判筆錄第12頁、96
    年4月13日審判筆錄第9頁）。衡諸常情，一般人於清理雜物
    時，果在家人共用之房間內發現來路不明之槍彈，理應會告
    知家人或立即報警處理，以免觸法，且被告若確實不知上開
    槍彈係何人所有，豈會與劉佳田短暫討論後，涉險逕自攜帶
    上開槍彈離去，其行止亦顯與經驗法則相違，是其辯稱係遭
    劉佳田栽贓誣陷乙節，亦無足採信。
４、被告於同意搜索時經警詢問，並未供述上揭槍彈之來源，僅
    供稱上揭槍彈是剛剛拿的，代價為5萬元或7萬元等情，業據
    證人戴國忠於原審審理時證述綦詳（見原審96年3月13日審
    理筆錄第29頁）。證人戴國忠雖於檢察官訊問時未就上情為
    證述，然係因檢察官未就此節訊問，戴國忠亦未攜帶攝影器
    材就查獲過程全程錄影，故亦未主動告知檢察官，本院審酌
    上情，認證人戴國忠上揭證述應尚堪採信。再未經許可持有
    槍彈係屬重罪，被告一經同意員警搜索，即為員警發現其持
    有之手提塑膠袋內有扣案槍彈，倘被告所辯屬實，至遲經警
    告知權利時，當已知悉其犯行之嚴重性，何以當場經警詢問
    扣案槍彈來源時，竟又未執上開有利於己之上開辯詞為己辯
    解，甚且謂上揭槍彈係以5萬或7萬元代價取得，是被告事後
    任指上揭槍彈係乙○○所有或係遭劉佳田栽贓，而翻異前詞
    ，顯不可採。其辯護人再辯，被告係一低收入戶，並無該資
    金足以購買該把槍、彈云云，惟以被告曾因施用毒品案件，
    經施以觀察勒戒及依序被判處有期徒刑6月、7月，有本院之
    被告前案紀錄表可考，苟其真係低收入戶，豈有錢購買毒品
    施用，則被告既有錢購買毒品，則有資力購買槍彈，亦難認
    有違常之情。
５、又被告於為警查獲前及警察搜索盤問時，皆未表示欲將該槍
    彈丟棄於淡水河，亦有證人劉佳田、史慶璁、戴國忠指證歷
    歷（見原審96年3月13日審判筆錄第12、22、29頁），顯見
    被告自始即無丟棄該槍枝之意，而欲支配使用上揭槍彈，是
    其有持有上揭槍彈之犯意甚明。
６、辯護人於原審又辯稱被告不知如何使用槍枝，無可能花費鉅
    額金錢購買槍枝及不具殺傷力之子彈云云。惟查，被告花錢
    買槍枝之目的未必供己使用一途，縱認被告確實不知如何使
    用槍枝，然其亦有可能為供向人炫耀，或是其他目的而購槍
    ，被告對於槍枝之使用方法是否知悉明瞭，顯然與被告是否
    成立本件犯罪無關，又改造子彈是否具有殺傷力，無法自外
    觀辨識，非經實際射擊，不能得知，被告願以上揭價錢購買
    扣案槍彈，核屬其個人對違法槍彈交易風險評估之結果，尚
    難以扣案子彈其中部分不具殺傷力，即謂該槍彈絕非被告購
    買所得。
７、至扣案槍彈經以氰丙烯酸酯法檢驗後，其上未檢出可資比對
    指紋，有內政部警政署刑事警察局95年10月17日刑鑑字第09
    50118060號鑑驗書附於原審卷可稽，惟持有槍彈之人，為避
    免遭查緝，刻意不在槍彈上留有指紋，乃屬常情，被告以夾
    鏈袋封存收藏上揭槍彈，自必對防免指紋留存，甚為留心；
    又縱因觸摸槍彈而有指紋遺留，但因指紋分泌物自然蒸發消
    失或磨擦等各種不同因素影響，亦有可能造成無指紋比對之
    結果。從而，自不得以上揭槍彈經送驗無被告之指紋，即遽
    認該槍彈非被告所持有。
(三)、至於被告之辯護人聲請再傳喚證人丙○○詰問，以明其並無
    目睹被告於94年10月2日下午攜帶槍枝進入台北縣淡水鎮○○路135巷34號等情，然該證人經本院合法傳喚固未到庭，
    惟證人丙○○於原審即已結證，其有看到槍枝，但伊不知槍
    枝是從那裡拿出來的等語（見原審卷第146頁），是辯護人
    所欲證人作證之消極事實，該名證人於原審即已陳述明確，
    當無再予傳喚之必要，附此敘明。
(四)、綜據上述，堪認上揭槍彈並非被告於乙○○房間所發現之遺
    物，亦非他人置於該房間以栽贓被告，而係被告於94年10月
    2日前之不詳時點取得後，基於供自己支配使用之持有槍彈
    犯意，將之藏放於隨身攜帶之帆布包、手提塑膠袋中，使該
    槍彈處於被告持有狀態中。因認被告前開所辯，或昧於事實
    或與事理有違，且與卷證資料相悖，均不足採信。本件事證
    明確，被告犯行堪以認定，應依法論科。
三、論罪科刑之理由：
(一)、按未經許可持有槍砲、彈藥、刀械等，其持有之繼續，為行
    為之繼續，並非狀態之繼續，亦即一經持有，該罪雖告成立
    ，但其完結須繼續至持有行為終了之時為止（最高法院94年
    台上字第7415號判決參照）。又刑法於94年2月2日修正公布
    ，並自95年7月1日起施行，行為後法律有變更者，應依刑法
    第2條第1項予以比較適用，本條所稱「行為後」，係指犯罪
    最後行為終了之後。查被告持有上揭槍彈至94年10月2日下
    午5時許為警查獲，其持有行為之終了時點在刑法修正施行
    前，自應依刑法第2條第1項為新舊法比較適用。至槍砲彈藥
    刀械管制條例雖亦於93年6月2日及94年1月26日修正公布部
    分條文，惟被告持有上揭槍彈之行為至94年10月2日始終了
    而完結，自無新舊法比較適用之問題，應適用其行為終止時
    之現行槍砲彈藥刀械管制條例。
(二)、按可發射子彈具有殺傷力之槍枝屬於槍砲彈藥刀械管制條例
    第4條第1項第1款所稱之槍砲，上揭槍砲所使用之子彈屬於
    同條項第2款所稱之彈藥。又按未經許可無故持有手槍罪、
    其他可發射子彈具有殺傷力之槍枝罪及子彈罪，只須未經主
    管機關許可，且無正當理由而將該槍枝、子彈置於自己實力
    支配之下，罪即成立，至是否為自己持有，或持有時間之長
    短，皆所不問，最高法院95年臺上字第2419號判決參照。核
    被告丁○○所為，係犯槍砲彈藥刀械管制條例第8條第4項之
    未經許可，持有可發射子彈具有殺傷力之改造槍枝罪、同條
    例第12條第4項之未經許可持有具有殺傷力之子彈罪。
(三)、按被告行為後，刑法於94年2月2日修正公布，並於95年7月1
    日施行。刑法第2條第1項「行為後法律有變更者，適用行為
    時之法律。但行為後之法律有利於行為人者，適用最有利於
    行為人之法律」之規定，係規範行為後法律變更所生新、舊
    法律比較適用之準據法，並非刑法實體法律，自不生行為後
    法律變更之比較適用問題，故刑法修正施行後，應適用修正
    後第2條第1項規定，依「從舊、從輕」原則，為新舊法律之
    比較適用。被告所犯槍砲彈藥刀械管制條例第8條第4項、第
    12條第4項均有併科依序為新台幣700萬元、300萬元以下罰
    金之規定，其中罰金最低額被告行為時之修正前刑法第33條
    第5款係規定：「罰金：1元以上」，修正後刑法第33條第5
    款則規定：「罰金：新臺幣1,000元以上，以百元計算之。
    」
    比較修正前後之規定，以修正前之規定較有利於被告。
(四)、又按刑法第2條第1項係規範行為後「法律變更」所生新舊法
    比較適用之準據法，故被告行為後刑法條文之修正，對於被
    告並無有利或不利之情形者（例如新舊法處罰輕重相同，犯
    罪構成要件亦無寬嚴之別等），即無庸適用修正後刑法第2
    條第1項規定。被告一行為同時持有槍枝、子彈，為想像競
    合犯。被告行為後，刑法第55條雖增列但書，惟僅係將實務
    上想像競合犯不得科以較輕罪名所定最輕本刑以下之刑之見
    解明文化，並無新舊法比較適用問題，應依修正後刑法第55
    條前段規定，從一重之未經許可持有可發射子彈具有殺傷力
    之改造槍枝罪處斷。
(五)、原審同此認定（惟原判決第9頁第(二)最後一行，同條例第12
    條第4項之未經許可持有具有殺傷力之子彈罪「嫌」，嫌字
    應屬誤植，應予剔除），並適槍砲彈藥刀械管制條例第8條
    第4項、第12條第4項，刑法第2條第1項、第11條前段、第55
    條、第42條第3項前段、第38條第1項第1款之規定，復審酌
    槍枝極易對他人生命、身體造成傷害，非法持有槍彈對社會
    治安潛藏高度危害，被告明知持有槍枝、子彈為法所嚴禁之
    行為，猶未經許可而非法持有，所為甚不足取，且犯後未坦
    承犯罪，難見悔意，惟衡其持有之槍枝及子彈，數量非鉅，
    且未以之犯罪，尚未造成實際危害，並考量被告於案發之前
    並未曾受有期徒刑以上刑之宣告，有本院被告前案紀錄表附
    卷可按，素行尚可，及其智識程度暨犯罪手段等一切情狀，
    量處被告有期徒刑3年4月，併科罰金新臺幣5萬元，並諭知
    罰金如易服勞役以新臺幣1千元折算1日。又說明：被告行為
    後，刑法第42條第2項關於易服勞役折算標準之規定，亦於
    94 年1月7日修正，並於94年2月2日公布，自95年7月1日生
    效施行。而被告於行為時，刑法第42條第2項前段規定：「
    易服勞役以1元以上3元以下折算1日。」；又被告行為時之
    易服勞役折算標準，業據修正前罰金罰鍰提高標準條例第2
    條前段規定（已於95年5月17日修正時刪除，於95年7月1日
    施行），就其原定數額提高為100倍折算1日，則本件被告行
    為時之易服勞役折算標準，應以銀元100元（即新臺幣300元
    ）以上300元（即新臺幣900元）以下折算1日。惟95年7月1
    日修正公布施行之刑法第42條第3項前段規定：「易服勞役
    以新臺幣1仟元、2仟元或3仟元折算1日」，比較修正前後之
    易服勞役折算標準，以修正後之規定，較有利於被告，併依
    修正後刑法第42條第3項前段規定，就罰金部分諭知易服勞
    役之折算標準，復說明：按從刑附屬於主刑，除法律有特別
    規定者外，依主刑所適用之法律（最高法院95年第8次刑事
    庭會議決議參照），前揭主刑部分，綜其全部罪刑之結果而
    為比較，以適用修正後之刑法對被告為有利，故本件從刑部
    分亦應適用修正後刑法規定。扣案改造手槍1支（槍枝管制
    編號0000000000號、含彈匣1個）屬違禁物，應適用修正後
    刑法第38條第1項第1款規定宣告沒收。至扣案之改造子彈5
    顆，扣案時雖為違禁物，然業經鑑定時試射擊發，已無殺傷
    力而非屬違禁物，無庸諭知沒收。另扣得改造子彈4顆，因
    鑑定結果並不具殺傷力，且鑑定時亦試射擊發，亦不予宣告
    沒收，經核原判決上開認事用法均無違誤，量刑亦稱妥適。
    被告上訴以該槍彈非伊所有，未有持有之意等陳詞指摘原判
    決不當，委無足取，其上訴並無理由，而公訴人以被告持有
    殺傷力之槍彈，對社會治安危害非輕，且其飾詞否認犯行，
    毫無悔意，應判處有期徒刑6年，原審量刑過輕云云據以上
    訴，惟刑之量定乃事實審法院之職權，原審既已就公訴人所
    指之被告並無悔意、持有槍彈對社會治安造成之影響為量刑
    之審酌，即難指有量刑過輕之虞，公訴人此部分上訴亦屬無
    理由，各該上訴均應予以駁回。
四、公訴意旨另認：被告於前揭時間，未經許可，非法持有具殺
    傷力之土造子彈，除前述5顆外，另有2顆，而認被告持有此
    2顆子彈之行為，亦涉犯槍砲彈藥刀械管制條例第12條第4項
    未經許可持有子彈罪嫌云云。然按犯罪事實應依證據認定之
    ，無證據不得認定其犯罪事實，又不能證明被告犯罪者，應
    諭知無罪判決，刑事訴訟法第154條第2項、第301條第1項分
    別定有明文。查被告持有9顆改造子彈，公訴人認其中7顆具
    有殺傷力而構成犯罪，惟經內政部警政署刑事警察局以95年
    10月17日以刑鑑字第0950118060號函覆鑑定結果認其中2顆
    不具殺傷力等情，業如前述，是被告持有該未具殺傷力之子
    彈，自與槍砲彈藥刀械管制條例第12條第4項之構成要件有
    間，難認被告有公訴人所指犯行。此部分犯罪不能證明，惟
    公訴人認此部分與前揭論罪科刑部分為實質上一罪關係，從
    而原審就此部分不另為無罪之諭知，亦核無不合。
據上論斷，應依刑事訴訟法第368條，判決如主文。
本案經檢察官呂文忠到庭執行職務。
中　　華　　民　　國　　96　　年　　8 　　月　　10　　日
　　      　　　　刑事第十四庭   審判長法  官   陳志洋
                                       法　官　 蔡聰明
                                       法　官　 林秀鳳
以上正本證明與原本無異。
如不服本判決，應於收受送達後十日內向本院提出上訴書狀，其
未敘述上訴之理由者並得於提起上訴後十日內向本院補提理由書
（均須按他造當事人之人數附繕本）。
                                       書記官   高士童
中　　華　　民　　國　　96　　年　　8 　　月　　10　　日
附錄：本案論罪科刑法條全文
槍砲彈藥刀械管制條例第8條
未經許可，製造、販賣或運輸鋼筆槍、瓦斯槍、麻醉槍、獵槍、
空氣槍或第4條第1項第1款所定其他可發射金屬或子彈具有殺傷
力之各式槍砲者，處無期徒刑或5年以上有期徒刑，併科新臺幣1
千萬元以下罰金。
未經許可，轉讓、出租或出借前項所列槍枝者，處5年以上有期
徒刑，併科新臺幣1千萬元以下罰金。
意圖供自己或他人犯罪之用，而犯前二項之罪者，處無期徒刑或
7年以上有期徒刑，併科新臺幣1千萬元以下罰金。
未經許可，持有、寄藏或意圖販賣而陳列第1項所列槍枝者，處3
年以上10年以下有期徒刑，併科新臺幣700萬元以下罰金。
第1項至第3項之未遂犯罰之。
槍砲彈藥刀械管制條例第12條
未經許可，製造、販賣或運輸子彈者，處1年以上7年以下有期徒
刑，併科新台幣500萬元以下罰金。
未經許可，轉讓、出租或出借子彈者，處6月以上5年以下有期徒
刑，併科新台幣300萬元以下罰金。
意圖供自己或他人犯罪之用，而犯前二項之罪者，處3年以上10
年以下有期徒刑，併科新台幣700萬元以下罰金。
未經許可，持有、寄藏或意圖販賣而陳列子彈者，處5年以下有
期徒刑，併科新台幣300萬元以下罰金。
第1項至第3項之未遂犯罰之。
